臺灣桃園地方法院刑事判決
109年度交簡上字第453號
上  訴  人  
即  被  告  林哲潁




選任辯護人  余俊儒律師
上列上訴人即被告因過失傷害案件，不服本院於中華民國109年1
1月2日所為109年度壢交簡字第324號第一審刑事簡易判決（聲請
簡易判決處刑案號：108年度偵字第31757號），提起上訴，本院
管轄之第二審之合議庭判決如下：
    主  文
上訴駁回。
    事  實
林哲潁於民國107年12月11日晚間6時10分許，騎乘車牌號碼000-
000號普通重型機車，沿桃園市中壢區大仁街往中北路方向行駛
，原應注意車前狀況，且依當時情形，並無不能注意之情事，於
行經同市區○○街00號前，竟疏未注意車前狀況，貿然前行，致其
所騎乘之上開機車不慎碰撞橫越大仁街之行人楊欣蓉，楊欣蓉因
此受有左側肱骨骨折合併橈神經麻痺之傷害。
    理  由
一、證據能力部分
　　按刑事訴訟法第159條之3規定「被告以外之人於審判中有下
    列情形之一，其於檢察事務官、司法警察官或司法警察調查
    中所為之陳述，經證明具有可信之特別情況，且為證明犯罪
    事實之存否所必要者，得為證據：死亡者。身心障礙致記
    憶喪失或無法陳述者。滯留國外或所在不明而無法傳喚或
    傳喚不到者。到庭後無正當理由拒絕陳述者」，其立法理
    由在於考量審判程序中，一旦發生事實上無從為直接審理之
    原因，如一概否定該陳述之證據適格，不免違背實體真實發
    現之訴訟目的，為補救實務上所可能發生蒐證困難之問題，
    始例外地承認該審判外之陳述，得採為證據。是該法條第三
    款規定「傳喚不到」，以依法定程序或其他合理方法無法使
    其出庭為前提。查告訴人楊欣蓉於警詢時所為之陳述，未見
    有違法取供情事；且所述其於事實欄所載之時間、地點步行
    ，遭於該時騎乘機車於該路段之被告林哲潁碰撞等事實經過
    情形，均與被告於警詢、偵訊及本院準備程序時之供述大致
    相符，顯係出於一般客觀陳述，而具有可信之特別狀況，並
    為證明本件犯罪事實存否之必要證據；再因告訴人於偵查中
    即曾因身體不適，檢附醫師診斷證明等資料具狀請假，於本
    院審理時亦表示自己身體狀況不佳，到法院的路程奔波辛苦
    ，不希望到法院進行調解，嗣經本院於審理時傳喚其到庭作
    證，無故未到庭，且經拘提未獲等情，有告訴人之具狀請假
    資料、本院辦理刑事案件電話查詢紀錄表、本院110年11月1
    1日刑事報到單、拘提報告存卷可憑（見他字卷第60至79頁
    、交簡上字卷㈠第131、153頁、交簡上卷㈡第6-1至6-9頁），
    應認符合「傳喚不到」之要件，依上開說明，告訴人此部分
    之陳述應有證據能力。
二、認定犯罪事實所憑證據及認定之理由
　  訊據被告林哲潁雖坦承於上開時間、地點騎乘機車與步行之
    告訴人楊欣蓉發生碰撞之事實，惟矢口否認有何過失傷害之
    犯行，辯稱：我當時已經有放慢速度，確認可以通過才繼續
    往前，是楊欣蓉突然衝出來，我才閃避不及等語。經查：
 ㈠ 被告於107年12月11日晚間6時10分許，騎乘車牌號碼000-00
　  0號普通重型機車，沿桃園市中壢區大仁街往中北路方向行
    駛，與橫越大仁街之行人即告訴人發生碰撞等事實，為被告
    於警詢、偵訊、本院準備程序及審理時，均坦承不諱，核與
    證人即告訴人於警詢時之證述大致相符，並有道路交通事故
    現場圖、道路交通事故調查報告表㈠（更正天候為6.「雨」
    、光線為3.「夜間有照明」、路面狀態為5.「濕潤」）、道
    路交通事故調查表㈡及現場照片（含車損照片）在卷可查，
    此等事實應可認定。
 ㈡ 按汽車行駛時，駕駛人應注意車前狀況，並隨時採取必要之
　  安全措施，道路交通安全規則第94條第3項前段定有明文。
    又道路交通安全規則所指「汽車」包括機車，同規則第2條
    第1項第1款亦有規定。被告既合法騎乘機車上路，對上開交
    通安全規定自應知悉。然查：
　⒈證人於警詢時證稱：我於107年12月11日在桃園市中壢區大仁
    街上的高雄米糕店，要過馬路到對面夾娃娃機店隔壁，有先
    看左右來車之後才過馬路，但過馬路時有一輛機車自大仁街
    往大仁四街方向從我左後方撞上我的左手，我被撞後斜趴在
    地上，手不能動等語（見他字卷第43頁），被告於警詢、偵
    訊及本院準備程序時供稱：我於案發以時速約20公里之速度
    騎乘機車，行經桃園市○○區○○街00號前，有一群人擋在我前
    面，且當天有下雨，所以我已經有放慢速度，確認可以通過
    我才繼續往前，要切換到對向車道，一名路人（即證人）從
    我右側距離我不到2公尺的地方突然衝出來橫越馬路，我才
    閃避不及發生碰撞，我的機車倒地等語（見他字卷第45頁、
    偵字卷第15頁、交簡上字㈠卷第58頁），堪認於上開時、地
    ，證人行走在被告之右前方，被告騎乘機車在證人之左後方
    ，而一般行人行走之速度顯然遠低於車輛行駛之速度，被告
    復自承當時天雨行人多，則其更應注意車前狀況，並隨時採
    取必要之安全措施，且被告既能清楚見得證人橫越馬路前已
    有諸多行人步行於該路段，自應以更緩慢之速度行駛，對於
    在稍後同樣步行、在其右前方路邊穿越馬路之證人，理當得
    以相當距離之前，即可以明確看見。
　⒉復被告於正常駕駛路徑上，而證人行走在其右前方自大仁街
    路邊（對被告而言係右側路邊）起步，橫越大仁街至被告行
    向車道，應屬其目光所及之範圍；而案發時天候雖為雨夜，
    然有照明，柏油路面濕潤，惟無缺陷，且證人自被告同向路
    邊所橫越之大仁街為一筆直之道路，並無轉彎、起伏、其他
    遮蔽物等有礙視線之情形，有現場照片在卷可稽（見他字卷
    第39、47頁），足認斯時被告並無不能注意前方證人穿越馬
    路之情事。然被告於距離被害人前約2公尺，始見到已經在
    車道上之證人，可徵被告於行駛時，對於其車前已存在或可
    能存在事物並未予以注意，致其於距離證人約2公尺時始看
    見證人，而未能採取適當之反應措施，其確有未注意車前狀
    況之疏失。其就本案事故之發生自有過失甚明。
 ㈢ 證人於本件車禍發生後之同日即107年12月11日至醫院急診
　  ，經醫師診斷其受有左側肱骨骨折合併橈神經麻痺之傷害，
    並於該日住院，於同年月13日實施骨折復位固定手術，於同
    年月16日出院，後續多次門診追蹤治療等情，有長庚醫療財
    團法人林口長庚紀念醫院（下稱林口長庚醫院）診斷證明書
    、該院110年5月21日長庚院林字第1100150014號函所附病歷
    資料存卷可憑，是被告上開過失行為，與證人受傷之結果，
    有相當之因果關係，顯無疑義。至於被告於本院準備程序時
    雖稱證人所受傷害並非其造成云云，其辯護人亦稱：據悉在
    案發前證人就曾經手術過，所以當天原本要送天成醫療社團
    法人天晟醫院（下稱天晟醫院），但證人說她之前在該院的
    手術失敗，所以堅持要送到林口長庚醫院，本案診斷證明書
    的傷害可能不是這次撞擊所造成的等語（見簡上字卷㈠第59
    頁）。然查：⒈經本院詢問天晟醫院關於證人有無於107年間
    至該院接受手術治療之就醫紀錄，經該院函覆其並無於107
    年間至該院就醫之紀錄，無相關病例可提供等節，有該院11
    0年1月6日天晟法字第110010601號函在卷可考（見簡上字卷
    ㈠第95頁），可見實無辯護人所謂證人曾有舊傷在天晟醫院
    進行手術治療之情形；復經本院詢問林口長庚醫院關於證人
    於案發日就醫經診斷之「左側肱骨骨折合併橈神經麻痺」，
    為新傷或是舊傷？受傷可能原因為何？該院函覆略以：就醫
    學言，病人因骨折骨塊刺激神經造成上開病症，醫師研判其
    上開病症與外力撞擊間之關聯性較高；另醫師根據病人主訴
    、病史及病人骨折合併發生手指活動障礙等情形研判，病人
    上開病症應屬新傷之可能性較高等情，亦有該院110年5月21
    日長庚院林字第1100150014號函在卷可查（見簡上字卷㈠第1
    01頁）。而本院審酌證人就醫時間與本案事故發生時間密接
    而具有關連性，且證人經該院診斷「左側肱骨骨折合併橈神
    經麻痺」之傷害，核與證人指證遭被告騎乘機車自其左後方
    撞擊其左手之情節，在客觀上所可能造成之傷勢相當；復據
    上開林口長庚醫院以醫學角度，亦認為該傷勢為外力撞擊之
    新傷可能性較高，足見證人所受之前揭傷害，與被告未注意
    車前狀況自左後追撞之過失行為間，確有因果關係無訛。被
    告及其辯護人稱證人之傷勢可能係先前造成云云，不足採信
    。
 ㈣ 綜上所述，本件事證明確，被告上開犯行堪以認定，應依法
　  論科。
二、論罪科刑
 ㈠ 按行為後法律有變更者，適用行為時之法律，但行為後之法
　  律有利於行為人者，適用最有利於行為人之法律，刑法第2
    條第1項定有明文。被告行為後，刑法第284條業於108年5月
    29日經總統公布修正施行，並自同年5月31日起生效。修正
    前之刑法第284條第1項原規定：「因過失傷害人者，處六月
    以下有期徒刑、拘役或五百元以下罰金，致重傷者，處一年
    以下有期徒刑、拘役或五百元以下罰金。」，修正後之條文
    則為：「因過失傷害人者，處一年以下有期徒刑、拘役或十
    萬元以下罰金；致重傷者，處三年以下有期徒刑、拘役或三
    十萬元以下罰金。」，經比較修正前後之法律，新法提高法
    定刑上限，是本案經新舊法比較之結果，應以被告行為時之
    法律即108年5月29日修正施行前刑法第284條第1項對被告較
    為有利。核被告所為，係犯修正前刑法第284條第1項前段之
    過失傷害罪。
 ㈡ 原審同本院上揭認定，並援引修正前刑法第284條第1項前段
　  、第41條第1項前段等規定，審酌被告騎乘機車未注意車前
    狀況，致撞擊橫越馬路之告訴人，造成告訴人受有肱骨骨折
    之傷害，傷勢非輕，行為實屬不該，然考量被告有意與告訴
    人調解而未成，兼衡被告之犯罪手段、品行、生活狀況、智
    識程度為大學肄業（見全戶戶籍資料查詢結果）及其素行等
    一切情狀，量處拘役40日，並諭知易科罰金之折算標準為新
    臺幣1,000元折算1日，核其認事用法俱無不當，量刑亦稱妥
    適，被告仍執前詞否認犯罪並提起本件上訴，核無理由，應
    予駁回。
據上論斷，應依刑事訴訟法第455條之1第1項、第3項、第368條
，判決如主文。
本案經檢察官劉玉書聲請簡易判決處刑，檢察官蔡宜均到庭執行
職務。
中　　華　　民　　國　　110 　年　　12　　月　　23　　日
                  刑事第五庭  審判長法  官  呂世文
                                    法  官  曾淑君
                                    法  官  陳郁融 
以上正本證明與原本無異。
不得上訴。
      　　　　　　　　　　　　　　　書記官　許哲維　　
中　　華　　民　　國　　110 　年　　12　　月　　23　　日
附錄本案論罪科刑法條全文 
刑法第284條（修正前）
因過失傷害人者，處六月以下有期徒刑、拘役或五百元以下罰金
；致重傷者，處一年以下有期徒刑、拘役或五百元以下罰金。
從事業務之人，因業務上之過失傷害人者，處一年以下有期徒刑
、拘役或一千元以下罰金；致重傷者，處三年以下有期徒刑、拘
役或二千元以下罰金。